臺灣嘉義地方法院民事小額判決
110年度朴小字第187號
原      告  金陽信資產管理股份有限公司

法定代理人  陳雨利  
訴訟代理人  康榮洲  
            何宜庭  
被      告  蕭曉雯即蕭宗政之繼承人


兼
訴訟代理人  蕭宗憲即蕭宗政之繼承人

上列當事人間請求清償借款事件，經臺灣士林地方法院移送前來
，本院於民國110年10月27日言詞辯論終結，判決如下：
    主  文
被告應於繼承被繼承人蕭宗政之賸餘遺產範圍內，連帶給付原告
新台幣（下同）48,545元，及自民國95年8月20日起至110年7月1
9日止，按年息百分之16.99計算之利息，另自110年7月20日起至
清償日止，按年息百分之16計算之利息，暨違約金1元。
原告其餘之訴駁回。
訴訟費用1,000元，由被告於繼承被繼承人蕭宗政之賸餘遺產範
圍內連帶負擔。
本判決第1項得假執行。
    事實及理由
一、原告主張：訴外人蕭宗政前於92年7月24日向訴外人陽信商
    業銀行股份有限公司（下稱陽信銀行）借款290,000元，惟
    蕭宗政自95年8月20日逾期未繳息，依約已喪失期限利益，
    借款視為全部到期，尚積欠48,545元及自95年8月20日起至
    清償日止，按年息百分之16.99計算之利息，暨逾期在6個月
    以內部分，按上開利率百分之10，逾期超過6個月部分，按
    上開利率百分之20加計之違約金未償。陽信銀行業於95年12
    月26日將上開債權讓與原告，依金融機構合併法第15條第1
    項第1款及第18條第3項規定，公告於民眾日報，本件債權業
    已合法移轉。詎蕭宗政於106年1月29日死亡，被告蕭宗憲、
    蕭曉雯均為其法定繼承人，於法定期間內向臺灣嘉義地方法
    院辦理限定繼承在案，依法應於繼承遺產範圍內負清償責任
    。原告雖未於公示催告期間內報明債權，惟被告蕭宗憲於繼
    承事實發生之前即已知悉蕭宗政積欠原告債務，被告仍應於
    繼承被繼承人蕭宗政之遺產範圍內負清償責任。爰依消費借
    貸契約、債權讓與及繼承之法律關係，提起本件訴訟等語。
    並聲明：被告應於繼承被繼承人蕭宗政之遺產範圍內連帶給
    付原告48,545元，及自95年8月20日起至110年7月19日止，
    按年息百分之16.99計算之利息，另自110年7月20日起至清
    償日止，按年息百分之16計算之利息，暨自95年9月21日起
    至110年7月20日止，按上開利率百分之10加計之違約金（本
    院卷第19、39頁）。
二、被告則均辯以：被告並未繼承到被繼承人蕭宗政之遺產，其
    財產均已遭強制執行，並未遺留任何遺產等語，資為抗辯，
    並聲明：原告之訴駁回。
三、本院之判斷：
㈠、原告主張被繼承人蕭宗政向陽信銀行借款290,000元，迄今尚
    欠48,545元及利息、違約金未清償之事實，業據其提出與所
    述相符之借據、授信約定書、債權讓與證明書、登報公告、
    放款明細資料查詢為證，且為被告所不爭執，堪信原告主張
    為真實。
㈡、按繼承人對於被繼承人之債務，以因繼承所得遺產為限，負
    清償責任；繼承人對於被繼承人之債務，以因繼承所得遺產
    為限，負連帶責任，民法第1148條第2項、第1153條第1項分
    別定有明文。又繼承人於知悉其得繼承之時起三個月內開具
    遺產清冊陳報法院；繼承人依前二條規定陳報法院時，法院
    應依公示催告程序公告，命被繼承人之債權人於一定期限內
    報明其債權。被繼承人之債權人，不於第1157條所定之一定
    期限內報明其債權，而又為繼承人所不知者，僅得就賸餘遺
    產，行使其權利，民法第1156條第1項、第1157條第1項、第
    1162條亦分別定有明文。是以，被繼承人之債權人，不於民
    法第1157條所定之一定期限內，報明其債權，而又為繼承人
    所不知者，繼承人對之所負之清償責任，僅於賸餘遺產範圍
    內為限，而非指繼承人繼承所得之全部遺產。於此情形，如
    被繼承人之債權人對繼承人為訴訟請求，法院之判決主文應
    明確標示：繼承人對之僅於賸餘遺產範圍負清償之責。經查
    ：
１、被繼承人蕭宗政於106年1月29日死亡，其繼承人即被告蕭曉
    雯開具遺產清冊陳報本院，經本院家事庭於106年4月11日以
    106年度繼字第306號民事裁定被繼承人蕭宗政之債權人應於
    公示催告最後登載新聞紙之翌日起6個月內向繼承人報明其
    債權等情，有原告提出上開家事事件公告在卷可稽，並經本
    院調閱上開陳報遺產清冊卷宗核閱無誤，而原告未於法院裁
    定期限內報明其債權，為原告自陳在卷（本院卷第75頁）。
２、原告雖主張於本院104年度司執字第33173號執行事件（下稱
    另案執行事件），其就蕭宗政所有之坐落嘉義縣○○鎮○○段00
    0地號土地、同段74建號建物（下稱另案執行不動產），權
    利範圍均為2分之1聲請強制執行，被告蕭宗憲為另案執行不
    動產之共有人，已知悉原告對蕭宗政有債權等語，被告蕭宗
    憲就此固無意見（本院卷第72頁），惟另案執行事件之執行
    名義，為原債權人陽信銀行所執之臺灣士林地方法院95年度
    票字第16772號民事裁定及確定證明書，陽信銀行係基於票
    據關係聲請本票裁定，被告蕭宗憲於當時所知悉者為前揭本
    票債務，而非其原因關係。本件原告係本於陽信銀行與蕭宗
    政間之消費借貸契約而為請求，與前揭本票債權並非同一訴
    訟標的，原告以被告蕭宗憲於另案執行事件中已知悉蕭宗政
    積欠原告債務，主張本件債權在當時即為被告蕭宗憲所知悉
    云云，尚難憑採，自無從認定被告知悉本件債權存在，揆諸
    前揭說明，原告於本件基於消費借貸契約請求部分，應僅得
    就蕭宗政之賸餘遺產範圍內行使其權利。至被告繼承賸餘遺
    產為何，乃日後執行之問題，被告雖辯稱蕭宗政並未留有任
    何遺產等語，然此乃為嗣後強制執行之問題，尚與被告應負
    法律上限定繼承之責任無涉，是被告此部分抗辯，自非可採
    。
㈢、按當事人得約定債務人於債務不履行時，應支付違約金。違
    約金，除當事人另有訂定外，視為因不履行而生損害之賠償
    總額。其約定如債務人不於適當時期或不依適當方法履行債
    務時，即須支付違約金者，債權人除得請求履行債務外，違
    約金視為因不於適當時期或不依適當方法履行債務所生損害
    之賠償總額。民法第250條定有明文。惟約定之違約金額過
    高者，法院得減至相當之數額。民法第252條亦有明文。又
    債權人除法律限定之利息外，不得以折扣或其他方法，巧取
    利益。此觀之民法第206條規定，即得明瞭。而約定利率，
    超過週年百分之16者，超過部分之約定，無效，110年7月20
    日修正施行之民法第205條規定甚明。另104年2月4日公布之
    銀行法第47條之1第2項並已增訂：「自104年9月1日起，銀
    行辦理現金卡之利率或信用卡業務機構辦理信用卡之循環信
    用利率不得超過年利率百分之15。」本件原告因債務人蕭宗
    政遲延給付，除受有利息損失外，尚難認有其他損害，其以
    單方擬定之定型化約款，向被告收取按週年利率百分之16.9
    9、百分之16計算之循環信用利息，已因此獲取大量之經濟
    利益，從而，本院認原告就請求之違約金過高，殊非公允，
    爰酌減至如主文第1項所示為適當。　　
四、綜上，原告依消費借貸契約及繼承、債權讓與之法律關係，
    請求被告於繼承被繼承人蕭宗政之賸餘遺產範圍內連帶給付
    如主文第1項所示，為有理由，應予准許，逾此部分，則無
    理由，應予駁回。
五、本件係適用小額程序所為被告部分敗訴之判決，依民事訴訟
    法第436條之20規定，應職權宣告假執行
六、訴訟費用負擔之依據：民事訴訟法第79條、第85條第2項。
中　　華　　民　　國　　110 　年　　11　　月　　9 　　日
                           臺灣嘉義地方法院朴子簡易庭
                                  法　官　陳美利
以上正本係照原本作成。
如不服本判決，應於送達後20日內向本庭（嘉義市○○路000○0
號）提出上訴狀並表明上訴理由，如於本判決宣示後送達前提起
上訴者，應於判決送達後20日內補提上訴理由書（均須按他造當
事人之人數附繕本）。如委任律師提起上訴者，應一併繳納上訴
審裁判費。
對於小額程序之第一審判決之上訴，非以其違背法令之理由，不
得為之。且上訴狀內應記載表明（一）原判決所違背之法令及其
具體內容。（二）依訴訟資料可認為原判決有違背法令之具體事
實者。 
中　　華　　民　　國　　110 　年　　11 　　月　　9　　日
                                  書記官  林金福